【裁判字號】    90,訴,666
【裁判日期】    900629
【裁判案由】    家庭暴力罪之搶奪
【裁判全文】
臺灣桃園地方法院刑事判決                            九十年度訴字第六六六號
    公  訴  人  台灣桃園地方法院檢察署檢察官
    被      告  乙○○
右列被告因家庭暴力之搶奪案件，經檢察官提起公訴（九十年度偵緝字第一八○號）
，本院判決如左：
    主  文
乙○○無罪。
    理  由
一、公訴意旨略以：被告乙○○於民國八十九年四月三十日凌晨二時許，在桃園縣楊
    梅鎮○○○街九十四巷十三號，因懷疑其妻甲○○在外結交新歡而出手毆打，致
    甲○○受有左腎及腹部挫傷、右耳膜破損、頭部外傷併臉部多處擦傷等傷害（傷
    害部分業經撤回告訴另為不起訴處分），並意圖為自己不法之所有，搶奪甲○○
    所有皮包內之新台幣（下同）三萬元，留供己用，因認被告乙○○涉有刑法第三
    百二十五條第一項搶奪罪嫌。
二、按犯罪事實應依證據認定之。而刑法第三百二十五條第一項搶奪罪，以行為人意
    圖不法所有，而搶奪他人之動產為其犯罪構成要件，倘行為人有無不法所有之意
    圖尚有可疑，依調查之結果復不足以認其自始具有上述主觀犯罪構成要件，要不
    能遽對被告繩以搶奪刑責。本件公訴人指被告涉有上開罪嫌，無非以被害人甲○
    ○之指述為據，並佐以被害人自其住處脫逃之際，受有多處傷害，而認被告必然
    對被害人施以不法腕力，進而取其財物。然查，被告乙○○固坦承於右揭時地施
    暴被害人，並奪取其皮包，但否認意在不法所有，辯稱伊與被害人為夫妻，因懷
    疑被害人外遇，又知悉被害人即將出國，所以強取其皮包，意在翻閱其資料並阻
    撓其出國等語。
三、查被告與被害人林邱蓮為夫妻，未以契約訂立夫妻財產制，已據雙方陳明在卷，
    依民法第一千零五條規定，其間財產分配以法定財產制為準則。本件被害人指陳
    被告所搶奪之財物為其皮包內之會款三萬元，此係妻於婚姻關係存續中因擔任互
    助會會首所取得，自屬夫妻二人之聯合財產，妻雖保有該會款之所有權，然除夫
    妻另有約定外，聯合財產由夫管理（民法第一千零十六、第一千零十七條第一項
    、第一千零十八條參照），是被告雖確係以暴力取得被害人之皮包，且據其於偵
    查中亦一度自承有花用部分皮包內之金錢，但核諸上開法文，被告本就該筆款項
    擁有管理權。雖被告取得金錢之方式容有失當，或逾管理聯合財產之權限，但依
    社會通念，夫妻以共同生活為目的，有共財通財之義，二人如何管理財產、分配
    財產，不僅外人無法知悉，夫妻間也未必明析，更往往因夫妻間感情融洽與否，
    時有變更；被告於行為當時，懷疑被害人外遇，情緒激動，出手毆妻並強取皮包
    ，縱認有違夫妻間財產管理分配之準則，然仍屬人情之常，參酌被害人於偵審中
    證稱被告已將款項全數返還等語，並再三表示不願追究被告等情以觀，尚難僅以
    被告取得金錢之方式出於暴力，遽認其具不法所有之意圖。此外復查無其他積極
    證據足資證明被告不法所有意圖之主觀犯意，核予刑法第三百二十五條第一項搶
    奪罪之構成要件有間，依首揭說明，自應為無罪之諭知。
四、據上論斷，應依刑事訴訟法第三百零一條第一項，判決如主文。
本案經檢察官何嘉仁到庭執行職務。
中      華      民      國    九十    年    六    月    二十九          日
                                臺灣桃園地方法院刑事庭第五庭
                                    法  官


司法院資訊處製作；財團法人民間司法改革基金會備份。
